臺灣高等法院刑事判決　　　　　　　　96年度上訴字第1784號
上　訴　人　臺灣臺北地方法院檢察署檢察官
被　　　告　戊○○
上列上訴人因被告搶奪等案件，不服臺灣臺北地方法院96年度訴
緝字第36號，中華民國96年3月29日第一審判決（起訴案號：臺
灣臺北地方法院檢察署92年度偵字第22811號，移送併辦：臺灣
板橋地方法院檢察署93年度偵字第771號），提起上訴，本院判
決如下：
    主  文
原判決關於搶奪部分撤銷。
戊○○意圖為自己不法之所有，而搶奪他人之動產，處有期徒刑
陸月，如易科罰金，以銀元佰元即新臺幣玖佰元折算壹日。
    事  實
一、戊○○基於意圖為自己不法所有之犯意，於民國（下同）92
    年7月26日凌晨2時許，在臺北市○○區○○路290號之統一
    超商艋舺門市部內，向店員甲○○佯稱其友人及友人母親在
    店內影印時，不慎將國民身分證二張遺失在店內，甲○○乃
    不疑有他，將在其監督管領中，先前客人所遺失之國民身分
    證計陸張自櫃檯取出並拿在手上供戊○○辨識，戊○○即乘
    甲○○不備，自甲○○手中搶奪丙○○、乙○○所遺失之國
    民身分證各一張得逞後逃離現場。
二、案經臺北市政府警察局萬華分局移送臺灣臺北地方法院檢察
    署檢察官偵查起訴與臺灣板橋地方法院檢察署移送併案審理
    。
    理  由
一、前述事實業據戊○○於偵查、原審、本院坦承，且查：
(一)、本件認定事實所引用之本件卷內所有卷證資料（包含人證與
    文書證據、物證等證據），並無證據證明係公務員違背法定
    程序所取得，又本件被告以外之人甲○○、乙○○、丙○○
    於審判外之陳述，亦無刑事訴訟法第159條之1至之3所規定
    之不得作為證據之情形，且卷內之文書證據，亦無刑事訴訟
    法第159條之4之顯有不可信之情況與不得作為證據之情形，
    則依刑事訴訟法第159條至159條之5之規定，本件認定事實
    所引用之本件卷證所有證據（包含人證與文書證據、物證等
    證據），均認為有證據能力，合先敘明。
(二)、被告所陳，核與甲○○、乙○○、丙○○等人於偵查陳述相
    符，且有扣押物品目錄表、贓物認領保管收據在卷可查，足
    認被告之自白與事實相符。
(三)、綜上，本件事證，被告犯行應堪認定，並依法論科。
二、論罪科刑部分：
(一)、被告行為後，刑法業於94年2月2日修正公布，於95年7月1日
    施行。按「行為後法律有變更者，適用行為時之法律，但行
    為後之法律有利於行為人者，適用最有利於行為人之法律」
    ，現行刑法第2條第1項定有明文，此條規定乃與刑法第1條
    罪刑法定主義契合，而貫徹法律禁止溯及既往原則，係規範
    行為後法律變更所生新舊法律比較適用之準據法，是刑法第
    2條本身雖經修正，但其既屬適用法律之準據法，本身尚無
    比較新舊法之問題，應一律適用裁判時之現行刑法第2條規
    定以決定適用之刑罰法律。而被告行為後，刑法第41條第1
    項有關易科罰金之折算標準已於94年2月2日修正公布，罰金
    罰鍰提高標準條例第2條並於95年5月17日修正刪除，均自95
    年7月1日施行，有關易科罰金之折算標準，由修正前銀元一
    百元以上三百元以下（即新臺幣三百元以上九百元以下折算
    一日），提高為新臺幣一千元以上三千元以下折算一日，新
    舊法比較結果，以行為時即修正前規定有利於行為人，依修
    正後刑法第2條第1項前段之規定，應適用行為時即修正前刑
    法第41條第1項前段及修正前罰金罰鍰提高標準條例第2條之
    規定，諭知易科罰金之折算標準。
(二)、核被告所為，係犯刑法第325條第1項之搶奪罪。原審就被告
    搶奪部分予以論罪科刑固非無見，惟查：(一)、原審漏未引用
    刑法第2條第1項，且未比較刑法第346條第1項法定刑之罰金
    刑之新舊法適用。且既認定係共同搶奪，亦漏引刑法第28條
    規定。(二)、科刑之判決書，須將認定之犯罪事實詳記於事實
    欄，然後於理由內逐一說明其憑以認定之證據，使事實與理
　　由兩相一致，方為合法。倘事實欄已有敘及，而理由內未加
  　說明，是為理由不備。理由已加說明，而事實欄無此記載，
    則理由失其依據，均足構成撤銷之原因（54年台上字第1980
    號判例），原審判決第3頁第5行之理由欄，認為被告前述二
    罪所為係犯刑法第325條第1項之搶奪罪，卻於第3頁倒數第2
    行之適用法條欄，引用刑法第326條第2項、第1項。(三)、按
    「連續犯之所謂出於概括犯意，必須其多次犯罪行為自始均
　　在一個預定犯罪計劃以內，出於主觀上始終同一犯意之進行
  　，若中途另有新犯意發生，縱所犯為同一罪名，究非連續其
    初發的意思，即不能成立連續犯（70年台上字第6296號）」
    ，被告之本件犯行與檢察官移送併案之「92年12月21日4時
    30分許，與友人曾亮瑋（另據檢察官起訴）共同意圖為自己
　　不法之所有，由戊○○駕駛車號GU6691號自用小客車搭載曾
  　亮瑋，在台北縣土城市○○路105巷4弄2號前，佯由戊○○
    向正在停放機車之丁○○問路，曾亮瑋則下車趁丁○○疏於
    防備之際，搶奪丁○○置於機車置物箱上之皮包一個（內有
    新台幣五千元、信用卡、提款卡各一張及行動電話一支），
    得手後兩人旋即逃逸」之犯行，時間相距五個月，方法、態
    樣、手段等均不相同，後者係見路人而行搶，顯然屬於臨時
    起意而與本件無連續犯之概括犯意法律關係，原審予以併案
　  審理，尚有未洽。(四)、刑法第325條第1項搶奪罪之法定本刑
    為六月以上、五年以下有期徒刑，同法第346條第1項恐嚇取
    財罪之法定本刑為六月以上、五年以下有期徒刑，得併科一
    千元以下罰金，經比較二罪之法定本刑應以恐嚇取財罪較重
    ，而被告前後二次搶奪犯行，與第二次搶奪犯行後所為恐嚇
    取財未遂行為，依修正前刑法先連續、後牽連之原則，其連
    續搶奪與恐嚇取財未遂二罪間，似應從一重論以法定本刑較
    重之刑法第346條第3項、第1項之恐嚇取財未遂罪。原判決
    疏未詳查致認應依情節較重之共同搶奪罪，以一罪論，並加
    重其刑，即有未妥。以上原審判決關於搶奪部分，尚有未洽
    ，是檢察官上訴意旨以前述(四)之理由，指摘原判決關於搶奪
    部分不當，即非無理由，則原判決關於搶奪部分既有可議，
    自應將原判決關於搶奪部分，予以撤銷改判。
(三)、爰審酌被告搶奪，侵害人民之財產安全，危害社會秩序與善
    良風俗，本應從重量刑，惟被告於犯罪後在審理中坦承犯行
    ，態度良好，並且審酌其搶奪之犯罪手段係自店員甲○○手
    中搶奪丙○○、乙○○所遺失之國民身分證各一張得逞後逃
    離現場等一切情狀，量處有期徒刑六月，並且諭知如易科罰
    金以罰金銀元三百元即新臺幣九百元折算一日。
(四)、臺灣臺北地方法院檢察署移送併辦之93年度偵字第771號搶
    奪、恐嚇案件與本件犯行時間相距五個月，方法、態樣、手
    段等均不相同，後者係見路人而行搶，顯然屬於臨時起意而
    與本件無連續犯之概括犯意法律關係，非起訴效力所及，應
    退由檢察官另行依法處理，併此敘明。
據上論斷，應依刑事訴訟法第369條第1項前段、第364條、第299
條、刑法第2條第1項前段、第325條第1項、修正前刑法第41條第
1項前段，罰金罰鍰提高標準條例第1條前段，修正前罰金罰鍰提
高標準條例第2條，現行法規所定貨幣單位折算新臺幣條例第2條
，判決如主文。
本案經檢察官劉文水到庭執行職務。
中　　華　　民　　國　　96　　年　　6 　　月　　5 　　日
　　　　　　　　　刑事第十二庭  審判長法　官  蔡永昌
　　　　　　　　　　　　　　　　　　  法　官  陳榮和
　　　　　　　　　　　　　　　　　　  法　官  施俊堯
以上正本證明與原本無異。
如不服本判決，應於收受送達後十日內向本院提出上訴書狀，其
未敘述上訴之理由者並得於提起上訴後十日內向本院補提理由書
（均須按他造當事人之人數附繕本）。
                                      書記官  孫佩琳
中　　華　　民　　國　　96　　年　　6 　　月　　5 　　日
附錄：本案論罪科刑法條全文
中華民國刑法第325條
（普通搶奪罪）
意圖為自己或第三人不法之所有，而搶奪他人之動產者，處 6 月
以上 5 年以下有期徒刑。
因而致人於死者，處無期徒刑或 7 年以上有期徒刑，致重傷者，
處 3 年以上 10 年以下有期徒刑。
第 1 項之未遂犯罰之。
